【裁判字號】    95,易,1589
【裁判日期】    951207
【裁判案由】    毒品危害防制條例
【裁判全文】
臺灣臺北地方法院刑事判決              95年度易字第1589號
公  訴  人  臺灣臺北地方法院檢察署檢察官
被      告  甲○○
                      之1
上列被告因毒品危害防制條例案件，經檢察官提起公訴（95年度
毒偵字第1439號），被告於準備程序時為有罪之陳述，經本院合
議庭裁定改依簡式審判程序，並判決如下：
    主  文
甲○○連續施用第二級毒品，累犯，處有期徒刑陸月，如易科罰
金，以參佰元折算壹日。扣案之第二級毒品安非他命壹包（淨重
零點陸壹公克），沒收銷燬之; 扣案之塑膠空袋壹只沒收。
    事  實
一、前科執行情形:
  (一)甲○○前於民國85年間因違反麻醉藥品管理條例案件，經臺
    灣士林地方法院以85年度易字第3389號判處有期徒刑 8月確
    定。其另於86年間，因違反肅清煙毒條例案件，經同院以86
    年訴字第291號判處有期徒刑2年 1月確定。其再於同年間，
    因違反麻醉藥品管理條例案件，經同院以86年度易字第4405
    號判處有期徒刑10月確定。經接續執行，於88年8月7日獲准
    假釋出監，於90年 1月10日假釋期滿未被撤銷，視為執行完
    畢。
  (二)甲○○又於91年間，因違反毒品危害防制條例案件，經臺灣
    板橋地方法院以92年度毒聲寁第1199號裁定送觀察勒戒後，
    認其有繼續施用毒品傾向，再以92年度毒聲字第2554號裁定
    送強制戒治，於93年5月11日經裁定停止戒治出監，於93年8
    月17日期滿未被撤銷視為執行完畢。並由臺灣板橋地方法院
    檢察署檢察官於93年 6月7日以93年度戒毒偵字第208號為不
    起訴處分確定。
二、詎甲○○未戒除毒癮，於前開強制戒治執行完畢 5年內，復
    基於施用第二級毒品安非他命之概括犯意，於95年 5月24日
    、95年 5月25日，在其台北縣汐止市某處工地，連續施用第
    二級毒品安非他命2次。嗣於95年5月26日22時50分許，在臺
    北市○○區○○街17巷12之 2號前，適員警乙○○至該處查
    緝其他案件，甲○○在員警乙○○尚不知其有施用及持有毒
    品之犯罪行為前，在員警向其盤查身分之際，即主動自首其
    持有第二級毒品安非他命及施用毒品之行為，並當場交付第
    二級毒品安非他命 1包（淨重0.61公克）。員警乙○○因而
    查悉上情。
三、案經甲○○自首，臺北市政府警察局萬華分局報告臺灣臺北
    地方法院檢察署檢察官偵查起訴。
    理  由
壹、程序事項：
    本件被告甲○○所犯係死刑、無期徒刑、最輕本刑為 3年以
    上有期徒刑以外之罪，被告於本院行準備程序中就被訴事實
    為有罪之陳述，經法官告知簡式審判程序之旨，並聽取公訴
    人、被告之意見後，本院認為適宜由受命法官獨任進行簡式
    審判程序，而依刑事訴訟法第273條之1第 1項規定，裁定改
    用簡式審判程序。
貳、實體事項：
一、認定事實所依憑之證據及理由：
    上開犯罪事實，業據被告甲○○於本院審理時坦承不諱，且
    其於上揭時、地為警查獲後，經警採集其尿液送驗結果，呈
    鴉片類陽性反應，亦有臺灣檢驗科技股份有限公司於96年 6
    月9日出具之濫用藥物尿液檢驗報告一紙（參毒偵字第 1439
    號卷第48頁）在卷可稽。此外，並有毒品 1包扣案可資佐證
    。又上開扣案之毒品經送請法務部調查局鑑定結果，含有甲
    基安非他命之成份，淨重為0.61公克（空包裝重 0.19公克）
    ，此亦有該局95年9月13日所出具之調科壹字第09500426120
    號鑑定通知書附卷可考（附於本院卷）。足信被告前揭出於
    任意性之自白與事實相符，可以採信。是本件被告連續施用
    第二級毒品安非他命多次之犯行，事證明確，堪以認定。查
    被告甲○○已於91年間，因違反毒品危害防制條例案件，經
    臺灣板橋地方法院以92年度毒聲寁第1199號裁定送觀察勒戒
    後，認其有繼續施用毒品傾向，再以92年度毒聲字第2554號
    裁定送強制戒治，於93年 5月11日經裁定停止戒治出監，於
    93 年8月17日期滿未被撤銷視為執行完畢，此有臺灣高等法
    院被告前案紀錄表在卷可考。是其本件施用毒品之犯行，自
    應依法論科。
二、論罪科刑理由：
  (一)被告行為後，刑法於94年1月7日修正，於94年2月2日公布，
    並於95年7月1日施行。修正後之刑法第56條連續犯之規定已
    經刪除，此刪除雖非犯罪構成要件之變更，但顯已影響行為
    人刑罰之法律效果，自屬法律有變更，比較新、舊法結果，
    被告行為時舊法對其較為有利。又刑法47條累犯之規定修正
    為第47條第1項，且限於受有期徒刑之執行完畢後5年內故意
    再犯有期徒刑以上之罪者。本件被告係於受有期徒刑之執行
    完畢後 5年內再故意犯有期徒刑以上之罪，是不論依修正前
    之刑法第47條，或修正後之刑法第47條第 1項之規定，均構
    成累犯。因此，被告行為時之舊法對其並無不利之情形。依
    修正後刑法第2條第1項前段、後段規定之「從舊、從輕」原
    則，自應適用被告行為時之法律，即修正前刑法之相關規定
    ，予以論處，合先敘明。
  (二)按安非他命係屬毒品危害防制條例第 2條第2項第2款所規定
    之第二級毒品，被告前因施用毒品案件，經送觀察、勒戒及
    強制戒治執行後完畢釋放後，於 5年內再犯本件毒品危害防
    制條例第10條之罪，依同條例第23條第 2項之規定，應依該
    條例第10條之規定論處。核被告所為，係犯毒品危害防制條
    例第10條第 2項之施用第二級毒品罪，其施用前後持有第二
    級毒品安非他命之低度行為，為其施用之高度行為所吸收，
    不另論罪。被告先後 2次犯行，時間緊接，觸犯構成要件相
    同之罪名，顯係基於概括之犯意反覆為之，為連續犯，應依
    修正前刑法第56條之規定以一罪論，並加重其刑。又被告前
    於85年間因違反麻醉藥品管理條例案件，經臺灣士林地方法
    院以85年度易字第3389號判處有期徒刑 8月確定。其另於86
    年間，因違反肅清煙毒條例案件，經同院以86年訴字第 291
    號判處有期徒刑2年1月確定。其再於同年間，因違反麻醉藥
    品管理條例案件，經同院以86年度易字第4405號判處有期徒
    刑10月確定。經接續執行，於88年8月7日獲准假釋出監，於
    90年 1月10日假釋期滿未被撤銷，視為執行完畢，此有臺灣
    高等法院被告前案紀錄表在卷可稽，其於受有期徒刑之執行
    完畢後，5 年內再犯本件有期徒刑以上之罪，為累犯，應依
    法加重其刑，並遞加重之。被告係於有偵查權限之機關發覺
    其前開犯罪行為之前，主動對在查獲地查緝其他案件之員警
    乙○○自首其持有及施用毒品之犯行，而接受裁判，業據員
    警乙○○於本院訊問時結證在案（參本院95年11月23日訊問
    筆錄），核其已合於刑法第62條前段自首之要件，應依法減
    輕其刑，爰依法先遞加重而後減輕之。
  (三)爰審酌被告已有多次施用毒品案件，且已接受觀察、勒戒處
    分，仍再犯本罪，顯見其尚未完全戒除毒癮，其施用之次數
    、期間，以及念其於本次犯後，坦承犯行，犯後態度尚稱良
    好等一切情狀量處如主文所示之刑。又被告行為後，刑法第
    41條第 1項前段亦於上開期日修正。另罰金罰鍰提高標準條
    例第2條亦於95年5月17日修正刪除。按行為後法律有變更者
    ，適用行為時之法律，但行為後之法律有利於行為人者，適
    用最有利於行為人之法律，修正後刑法第2條第1項訂有明文
    。而被告於行為時即94年2月2日修正公布前刑法第41條第 1
    項前段規定：「犯最重本刑為 5年以下有期徒刑以下之刑之
    罪，而受 6個月以下有期徒刑或拘役之宣告，因身體、教育
    、職業、家庭之關係或其他正當事由，執行顯有困難者，得
    以1元以上3元以下折算1日，易科罰金」，又依95年5月17日
    修正前罰金罰鍰提高標準條例第 2條規定，就其原定數額提
    高為100倍折算1日，則被告行為時之易科罰金折算標準，應
    以銀元300元折算 1日，經折算為新臺幣後，應以新臺幣900
    元折算為1日；惟94年2月2日修正公布之刑法第41條第1項前
    段則規定：「犯最重本刑為 5年以下有期徒刑以下之刑之罪
    ，而受6個月以下有期徒刑或拘役之宣告者，得以新臺幣1千
    元、2千元或3千元折算 1日，易科罰金」。是比較修正前、
    後之易科罰金折算標準，以94年2月2日修正公布前之刑法規
    定，較有利於被告。爰併依修正前刑法第41條第 1項前段、
    修正前罰金罰金提高標準條例第 2條等規定，諭知易科罰金
    之折算標準。扣案之第二級毒品安非他命1包，淨重 0.61公
    克，係屬違禁物，依毒品危害防制條例第18條第 1項前段規
    定宣告沒收銷燬之。另扣案之已經與上開毒品析離之塑膠空
    袋 1只，係供其包裝所吸用之第二級毒品安非他命所用之物
    ，為被告所有，業據被告供明在卷，爰依刑法第38條第 1項
    第2款規定宣告沒收。
據上論斷，應依刑事訴訟法第273條之1第1項、第299條第 1項前
段，毒品危害防制條例第10條第2項，第18條第1項前段，修正後
刑法第11條前段、第2條第1項前段、修正前刑法第56條、第47條
、第62條、第41條第1項前段、第38條第1項第 2款，修正前罰金
罰鍰提高標準條例第2條，判決如主文。
本案經檢察官陳焜昇到庭執行職務。
中    華    民    國    95    年    12    月    7     日
                  刑事第四庭   法  官   李桂英
以上正本證明與原本無異。
如不服本判決，應於判決送達後10日內，向本院提出上訴狀。
                               書記官   黃鈴容
中    華    民    國    95    年    12    月    7     日
附錄本案論罪科刑法條全文:
毒品危害防制條例第10條第2項:
施用第二級毒品者，處 3 年以下有期徒刑。


司法院資訊處製作；財團法人民間司法改革基金會備份。
